【裁判字號】    90,易,1
【裁判日期】    900119
【裁判案由】    偽造文書
【裁判全文】
臺灣彰化地方法院刑事判決                                九十年度易字第一號
    公  訴  人  臺灣彰化地方法院檢察署檢察官
    被      告  甲○○
          （原名蕭文龍）
    被      告  乙○○
右列被告因偽造文書案件，經檢察官提起公訴 (八十九年度偵字第九一四二號)，本
院判決如左：
    主  文
甲○○、乙○○共同連續行使明知為不實之事項，而使公務員登載於職務上所掌之公
文書，足以生損害於公眾，各處有期徒刑柒月。
    事  實
一、甲○○（原名蕭文龍）與林國安（另由檢察官併案由臺灣臺中地方法院審理）意
    圖使大陸地區人士以假結婚名義入境臺灣地區，而從中牟取不當利益，於民國八
    十九年一月十四日前往大陸地區江西省南昌市，透過一名自稱「曹巧玲」不詳真
    實姓名、年籍之成年女子，認識大陸地區女子乙○○，林國安、甲○○、乙○○
    三人乃約定以假結婚名義，使乙○○入境台灣地區，並協助乙○○取得中華民國
    之國民身分證，乙○○則允諾願依序分三次給付甲○○及林國安各新臺幣（下同
    ）三萬元、六萬元、六萬元之代價以酬謝，旋三人共同基於使公務員登載不實公
    文書及行使該公文書之概括犯意聯絡，先由未具結婚真意之甲○○與乙○○於同
    月二十五日（依卷附公證書上記載之日期為準），在江西省南昌市公證處辦理結
    婚登記手續，取得江西省南昌市公證處核發之結婚公證書後，再推由已回台之甲
    ○○於同年四月十八日，持該內容不實之「江西省南昌市公證處結婚公證書」前
    去彰化縣彰化市戶政事務所，申請辦理結婚之戶籍登記，致使各該管承辦之公務
    員在不知有偽下，將該不實之配偶資料登載於其等職務上所掌之戶籍資料上，足
    以生損害於戶政機關對戶籍管理之正確性；同日，甲○○又持前揭不實之戶籍資
    料，前往彰化縣警察局彰化分局八卦山派出所，填具「大陸地區人民進入臺灣地
    區保證書」，向承辦業務之警員謊稱乙○○係其配偶，致該管之警員在不知情下
    ，於其職務上所掌之公文書─即該保證書之「對保或證明機關（構）簽註意見欄
    」內，登載該不實之配偶資料而據以行使；其再於同年四月二十八日，持該內容
    不實之「大陸地區人民進入台灣地區保證書」，委託不知情之譚玉芬代辦旅行證
    申請手續，由譚玉芬填具「大陸地區人民進入臺灣地區旅行證申請書」，檢具前
    開「大陸地區人民進入台灣地區保證書」、甲○○國民身分證、戶籍登記簿謄本
    等資料，以「配偶來臺探親」為由，向內政部警政署入出境管理局（以下簡稱入
    出境管理局）申請乙○○入境，使該管公務員不知有偽，而登載「蕭博昇與乙○
    ○於八十九年一月二十五日結婚」等不實事項於該旅行證申請書之公文書上，並
    據此核發乙○○八九入出字第三三六Ｏ六一一一號之入境許可證，致乙○○於八
    十九年七月七日得以持用該許可證，向我國海關驗關人員佯稱探親而入境台灣地
    區，均足以生損害於警政機關對入出境管理之正確性。乙○○獲准入境後，隨即
    由「曹巧玲」帶往其位於臺中市某住處，並未與甲○○行夫妻之同居義務，僅於
    員警前去甲○○位於彰化縣彰化市○○里○○路○段四六六號之住處臨檢時，甲
    ○○始電話聯絡乙○○返回其彰化住處，以接受查訪。嗣甲○○於同年十二月二
    日上午十時許，主動前去彰化縣警察局彰化分局，向員警張清和自白其前述假結
    婚之犯行，始知上情。
二、案經彰化縣警察局彰化分局移送臺灣彰化地方法院檢察署檢察官偵查起訴。
    理  由
一、右揭犯罪事實，業據被告甲○○、乙○○迭於警訊及偵查中坦白承認，核與證人
    張清和於本院審理時結證被告甲○○向其自白之情節大致相符；被告二人後於本
    院審理時，雖翻異前供，改稱其二人有結婚之實，均辯稱：其二人當日係因吵架
    ，甲○○始向員警陳報前開不詳之詞，乙○○則因心灰意冷，始附和甲○○之詞
    云云。惟查：被告二人上開偽造文書之犯行，業據二人於警訊及偵查中供述明確
    ，甲○○明白供承：伊係為協助乙○○入境台灣並取得國民身分證始與其辦理結
    婚公證，乙○○並允諾先後給伊及林國安新台幣三萬元、六萬元及六萬元之代價
    以為酬謝，雙方並約定不發生任何關係，乙○○入境後從未居住彰化，伊更不知
    乙○○之下落（見其警訊及偵訊筆錄）等語，而乙○○亦確實承認：伊花五萬元
    人民幣，一萬元給甲○○，三萬元給林國安、五千元給曹巧玲，另五千元是付甲
    ○○、林國安到大陸的費用，伊來台後大部分住台中，伊與甲○○並未行夫妻之
    實等語（見其偵訊筆錄），乙○○於警訊時更明確供承：伊都沒有居住在甲○○
    的住處等等，核其二人所供情節，大致相符，而其等所述之金額，亦出入不大，
    足見其二人後之改口，無非臨訟為己卸責之砌詞，委無可信，且其二人應係出於
    金錢交易，始在毫無日後將共同生活、相互扶持之共識下，虛偽辦理結婚之公證
    及登記，事後亦確無履行夫妻同居義務之客觀事實，已溢於言表；又其二人於本
    院審理時雖一再辯稱有結婚之實，然訊其二人究係何時結婚，甲○○於警訊時先
    稱係在八十九年九月下旬在大陸江西省南昌市民政局辦理結婚登記，並稱係在南
    昌市一家旅社談妥前述條件云云，再於檢察官偵訊時改稱係在一月十四日（八十
    九年）在大陸南昌市辦理結婚登記，後於本院審理時又改口稱係在八十九年一月
    二十五日在南昌公證結婚的云云，而乙○○則於警訊及偵訊時原稱伊與甲○○係
    在八十九年一月十四日在南昌市民政局辦理結婚，後於本院審理時改稱係在八十
    九年一月二十五日結婚的，觀其二人之供述，非但反反覆覆，更相互矛盾，且核
    其二人於被查獲時，結婚尚未滿一年，可稱尚在新婚之中，竟均記不清二人之結
    婚紀念日究係何日，其情顯屬異常，再其等雖辯稱係因吵架始至警察局自白犯行
    云云，雖夫妻吵架，乃再所難免之事，然雙方會在吵架之後，非但前去警所誣陷
    枕邊之人，更自入己罪，此等有損自己最親近之人更害己之行為，則遠異乎常理
    ，自非能以單純之夫妻吵架而得以一語推卸其等前開全盤之供述；復衡諸被告二
    人若真無畏兩岸政治現實之枷鎖，並願超越地理空間之阻隔，而尋求二人身體與
    靈魂之完全結合，始共結連理，其間甲○○更無視行政程序之繁瑣，獨自辦理種
    種入境之手續，只為讓自己新婚之配偶到台共同生活，以解兩地相思之苦，則其
    豈會在配偶順利入境來台後，未全力讓其妻與其同住在住處，反讓一介外人任意
    將其妻帶走，而自己卻連其妻之下落都無從得知，此豈是二人如此大廢周章所欲
    得到之結果？而甲○○在如此耗廢心力下，又怎會無端前去警所誣陷其妻及自己
    ？更見其二人後之辯詞，顯不屬實，自不足採為有利於其二人之認定。此外，復
    有彰化縣彰化市戶政事務所戶籍謄本影本二紙、結婚登記申請書、財團法人海峽
    交流基金會證明書、江西省南昌市公證處結婚公證書、大陸地區人民進入臺灣地
    區保證書、大陸地區人民進入臺灣地區旅行證申請書等影本各一份、委託書影本
    、出入境查詢資料各一紙附卷可稽。被告甲○○、乙○○二人之偽造文書犯行堪
    予認定，應依法予以論科。
二、核被告甲○○、乙○○所為，均係犯刑法第二百十六條、第二百十四條之行使使
    公務員登載不實之公文書罪。其等使公務員登載不實之低度行為應為其後行使之
    高度行為所吸收，不另論罪﹔而被告甲○○、乙○○與林國安三人間，就前揭犯
    行間，有犯意之聯絡及行為之分擔，均為共同正犯；再被告等人利用不知情之譚
    玉芬，使入出境管理局公務員不知有偽，將前開不實事項登載於其職務上所掌之
    公文書以實施犯罪，均為間接正犯。又其等先後多次行使使公務員登載不實之公
    文書犯行，時間緊接、所犯基本犯罪構成要件相同，顯係基於概括犯意為之，應
    依連續犯之規定以一罪論，並依法加重其刑。另公訴人認被告甲○○係於犯罪未
    被發覺之前，向彰化縣警察局彰化分局自首，而請求依法減輕其刑，然其事後業
    於本院審理時翻異前供，改口否認有為前開犯罪事實，並無接受裁判之意，自與
    自首減刑規定之要件有背，爰無從減輕其刑。爰分別審酌被告二人之品行、犯罪
    之動機、目的、方法、手段、所得利益，其二人利用婚姻制度之漏洞，詐騙該管
    之公務員，以遂行使大陸人士違法來台之目的，其等之行為，除嚴重破壞婚姻制
    度之精神，而有損社會善良風俗外，更造成吾國戶政與入出境管制制度之確實性
    發生漏洞，致有危害社會治安與國家安全之虞，所生危害難謂輕微，及其等於犯
    罪後，在本院審理時一再飾詞狡辯，犯後之態度不佳等一切情狀，分別量處如主
    文所示之刑，以示懲儆。
三、據上論斷，應依刑事訴訟法第二百九十九條第一項前段、刑法第二十八條、第五
    十六條、第二百十六條、第二百十四條、罰金罰鍰提高標準條例第一條前段，判
    決如主文。
本案經檢察官林黛利到庭執行職務。
中      華      民      國     九十      年      一     月     十九     日
                              臺灣彰化地方法院刑事第一庭
                                  法      官  葛  永  輝
右正本證明與原本無異。
如不服本判決，應於送達後十日內，向本院提出上訴狀( 須附繕本 )。
                                  法院書記官  吳    嘉
中      華      民      國     九十      年      一     月     二十     日
刑法第二百十六條
行使第二百十條至第二百十五條之文書者，依偽造、變造文書或登載不實事項或使登
載不實事項之規定處斷。
刑法第二百十四條
明知為不實之事項，而使公務員登載於職務上所掌之公文書，足以生損害於公眾或他
人者，處三年以下有期徒刑、拘役或五百元以下罰金。


司法院資訊處製作；財團法人民間司法改革基金會備份。
